【裁判字號】    89,易,1973
【裁判日期】    890911
【裁判案由】    違反公司法
【裁判全文】
台灣台中地方法院刑事判決                        八十九年度易字第一九七三號
    公  訴  人  台灣台中地方法院檢察署檢察官
    被      告  甲○○
右列被告因違反公司法案件，經檢察官聲請以簡易判決處刑（八十九年度偵字第四五
四○號），本院認不宜依簡易判決處刑，改依通常程序審理，並判決如左：
    主      文
甲○○違反未經設立登記，不得以公司名義經營業務之規定，科罰金新台幣參萬元，
如易服勞役，以銀元參佰元即新台幣玖佰元折算壹日。
    事      實
一、甲○○明知「肯來利電腦開發公司」尚未向主管機關辦理公司設立登記，竟自民
    國八十四年十月間某日起，至八十六年十一月間某日止，在台中市○○路二之一
    號經營「肯來利電腦開發公司」，並印製「肯來利電腦開發公司  邱新森」之名
    片，化名「邱新森」，對外以「肯來利電腦開發公司」之名義經營業務，從事販
    賣電動玩具組合及電腦遊戲，且向經營順福木器廠之乙○○訂購電動玩具之投錢
    箱。
二、案經乙○○告發，由台灣台中地方法院檢察署檢察官偵查並聲請以簡易判決處刑
    ，本院改依通常程序審理。
    理      由
一、訊據被告甲○○固坦承化名為「邱新森」，於上開時地經營「肯來利」電腦遊戲
    ，從事販賣電動玩具計時投幣箱，並曾向告發人乙○○訂購電動玩具投錢箱等情
    ，惟矢口否認有違反公司法之行為，辯稱：係以自己之名義向乙○○訂購電動玩
    具之投錢箱，並未使用名片，亦無以「肯來利電腦開發公司」之名義進貨，該名
    片非其所印製，係由有業務合作關係之黃燕雄所印製云云。經查：右揭事實，業
    據告發人乙○○指述甚詳，核與被告在乙○○自訴其詐欺案件（本院八十七年度
    自字第九四七號、台灣台中地方法院檢察署八十七年度偵字第六五八五號、台灣
    高等法院台中分院八十八年度上易字第一一六九號）中供承：「（問：你們二人
    合夥開肯來利公司？）沒有，是我缺錢，請黃燕雄先代墊押租金，是我個人經營
    」「（問：店設在何處？）工廠在惠來路，公司在文華路」「（問：邱新森之名
    片是你的？）是的，肯來利公司是要申請執照‧‧‧」「肯來利公司未辦理公司
    登記，那是我的店名」等語相符，並有送貨簽收單二份、被告使用之名片影本一
    張及經濟部中部辦公室八十九年二月十九日經八九中辦三字第○八七三一○號覆
    稱查無「肯來利電腦開發公司」登記資料之書函一件在卷足憑，足徵被告確於未
    經設立登記前，即以「肯來利電腦開發公司」之名義經營業務。又被告雖辯稱並
    未使用「邱新森」之名片云云，惟告發人既能提出該名片指述被告以「肯來利電
    腦開發公司」經營業務，顯見被告應有持用該印有「肯來利電腦開發公司  邱新
    森」之名片，況其自承該名片係放在店內，由客戶自取，益證被告有以「肯來利
    電腦開發公司」之名義，對外經營業務之行為。是本件被告未經設立登記，即以
    公司名義經營業務之罪證明確，其所辯乃畏罪卸責之詞，委無可取，被告之犯行
    洵堪認定。
二、核被告所為，係違反公司法第十九條第一項未經設立登記，不得以公司名義經營
    業務之規定，應依同條第二項之規定論處。爰審酌被告犯罪之動機、目的、手段
    、所生之危害及否認犯行之犯後態度等一切情狀，量處如主文所示之刑，並諭知
    易服勞役之折算標準，以示懲儆。
三、據上論斷，應依刑事訴訟法第四百五十二條、第二百九十九條第一項前段，公司
    法第十九條第二項、第一項，刑法第十一條前段、第四十二條第二項，罰金罰鍰
    提高標準條例第二條，判決如主文。
中      華      民      國    八十九    年      九      月     十一     日
                                      法  官  張  恩  賜
右正本證明與原本無異。
如不服本判決，應於判決送達後十日內向本院提出上訴狀，上訴於臺灣高等法院臺中
分院( 須附繕本 )。
                                      書記官
中    華    民    國      八十九      年       九      月     十三    日
附錄論罪科刑之法條：
公司法第十九條：
未經設立登記，不得以公司名義經營業務或為其他法律行為。
違反前項規定者，行為人各處一年以下有期徒刑、拘役或科或併科新臺幣十五萬元以
下罰金，並自負其責；行為人有二人以上者，連帶負責，並由主管機關禁止其使用公
司名稱。


司法院資訊處製作；財團法人民間司法改革基金會備份。
